臺灣高等法院民事裁定
111年度家聲字第12號
聲  請  人  Ａ００１      


上列聲請人因與相對人Ａ０２間請求夫妻剩餘財產分配等事件，聲
請訴訟救助，本院裁定如下：
    主  文
聲請駁回。
    理  由
一、本件聲請意旨略以：伊與相對人於前案歷審裁判中判決准予
    離婚，且未成年子女之權利義務行使負擔由伊行使，然伊目
    前在外租屋，收入並不穩定，多仰賴伊在日本之父母金錢援
    助，得以維持生活上所需並支付第一審裁判費與律師費用。
    惟因現今疫情關係，伊之收入驟降，且伊之父母亦未能繼續
    提供經濟資助，伊又無中華民國國籍，實無能力籌措款項支
    出訴訟費用，又伊上訴並非顯無勝訴之望，爰依法聲請訴訟
    救助等語。
二、按對於外國人准予訴訟救助，以依條約、協定或其本國法令
    或慣例，中華民國人在其國得受訴訟救助者為限。次按當事
    人因無資力支出訴訟費用而聲請訴訟救助者，關於無資力支
    出訴訟費用之事由，應提出可使法院信其主張為真實並能即
    時調查之證據，以釋明之，此觀民事訴訟法第108條、第109
    條第2項、第284條規定自明。且法院調查聲請人是否無資力
    支出訴訟費用，專就聲請人提出之證據為之，如聲請人並未
    提出證據，或依其提出之證據，未能信其無資力支出訴訟費
    用之主張為真實，即應將其聲請駁回，並無依職權調查或定
    期命補正之必要。又所謂無資力支出訴訟費用，係指窘於生
    活，且缺乏經濟信用，並無籌措款項以支出訴訟費用之信用
    技能者而言（最高法院107年度台抗字第870號裁定、43年度
    台抗字第152號、29年度渝抗字第179號裁判意旨參照）。且
    當事人在原審如曾經繳納審判費，而於訴訟進行中不能釋明
    其經濟狀況確有重大之變遷，不能遽請救助（最高法院17年
    聲字第124號判例意旨參照）。
三、經查：
　㈠本件聲請人為日本國人，經本院於民國111年4月29日發函請
    外交部查詢：「中華民國人在日本國有無依條約、協定或其
    本國法令或慣例得受訴訟救助之案例或規定？」，經外交部
    函轉駐日本代表處（見本院卷第65、67、73頁）之函覆略以
    ：「依日本民事訴訟法第82條第1項規定：『對於無資力支出
    訴訟準備或續行之必要費用，或因該等支出導致生活有顯著
    障礙者，法院得依聲請裁定准予訴訟救助。但顯無勝訴之望
    者，不在此限。』；案另徵詢本處日籍法律顧問林陽子律師
    意見獲復以，國籍或居留並非該法『訴訟救助』之要件等語。
    」是依上開說明，足認中華民國人在日本國得受訴訟救助，
    故聲請人於我國自得聲請訴訟救助，合先敘明。
　㈡惟聲請人稱因疫情關係，不僅其收入驟減，而父母亦已無能
    力繼續提供經濟援助，實已對其經濟狀況造成重大變遷云云
    ，然聲請人於此僅提出支付房租及生活開銷之證據，就其如
    何收入驟減，且其父母同時亦已無能力繼續提供聲請人經濟
    援助之情，並無提供任何證據供本院審酌，實難使本院認其
    經濟狀況於原審繳納審判費後有何重大變遷。此外，聲請人
    未能提出相關證據資料供本院即時調查其有何窘於生活、缺
    乏經濟信用、無籌措款項支出訴訟費用之信用技能等事實，
    故尚難僅憑上開資料即認聲請人為無資力支出訴訟費用。是
    聲請人既未就其經濟狀況有重大變遷或是有何窘於生活、缺
    乏經濟信用、無籌措款項支出訴訟費用之信用技能等項為釋
    明，復未能提出供法院即時調查之證據，以釋明其無資力支
    出訴訟費用之主張為真實，揆諸前揭說明，其聲請訴訟救助
    ，不應准許。
四、據上論結，本件聲請為無理由，爰裁定如主文。
中　　華　　民　　國　　111 　年　　5 　　月　　31　　日
                  家事法庭 
　　　　　　　　　    審判長法　官  張靜女
　　　　　　　　　　　      法　官  葉珊谷
　　　　　　　　　　　      法　官  朱漢寶
正本係照原本作成。
如不服本裁定，應於收受送達後10日內向本院提出抗告狀，並應
繳納抗告費新臺幣1,000元。
中　　華　　民　　國　　111 　年　　6 　　月　　1 　　日
　　　　　　　　　　　　　  書記官  鄭兆璋